【裁判字號】    90,台上,2107
【裁判日期】    900412
【裁判案由】    擄人勒贖等罪
【裁判全文】
最高法院刑事判決                                九十年度台上字第二一○七號
    上  訴  人  乙○○
                甲○○
右上訴人等因擄人勒贖等罪案件，不服台灣高等法院台南分院中華民國九十年一月二
十九日第二審判決（八十九年度上重訴字第一五一九號，起訴案號：台灣台南地方法
院檢察署八十九年度偵字第九三一六、九二三六、九五八八號），提起上訴，本院判
決如左：
    主  文
上訴駁回。
    理  由
本件原判決認定：上訴人乙○○前曾於民國（下同）八十四年間犯竊盜罪，經原審法
院判處有期徒刑八月確定，並於八十六年二月十二日執行完畢，猶不知悔改，因缺錢
用及找不到工作，乃思擄人以勒取贖款，並於八十九年七月三十一日將其擄人勒贖之
計畫告知其弟甲○○，邀甲○○參加，甲○○旋於八月一日辭去其擔任貨運捆工之工
作，乙○○於同日中午則先至台南市○○路、金華路口之小北百貨行購買土黃色膠帶
三捲、童軍繩二條、鐵鍊一條、鎖匙三副以備擄人勒贖之用，並於同日十二時三十分
許至台南市○○路富雄租車行租用車號Ｙ９－５０３７銀色喜美自小客車後，於同年
八月二日上午與甲○○共同駕駛該租用之自小客車，在台南縣、市區四處尋找擄人之
目標，嗣於同日上午十一時三十分許，行經台南縣新市鄉大社村東勢廟往潭頂村之農
路時，見新市國中一年級新生陳褘誌獨自騎乘腳踏車，乃駕車自後碰撞陳褘誌腳踏車
，致陳褘誌人車傾倒，乙○○、甲○○即下車佯問陳褘誌腿有無受傷欲予送醫，而騙
陳褘誌坐上自小客車後座，甲○○迅以先前購妥之膠帶貼住陳褘誌眼睛，以童軍繩綁
住陳褘誌雙手，以棉被壓住陳褘誌頭部使其平躺於後座椅上，於行經永康時，改由甲
○○駕駛，乙○○則至後座詢問陳褘誌其家中電話、父母姓名、住址、家庭成員等事
項後，掀起後座椅背，將陳褘誌推入行李箱內，而將其載往台南市○○路○段二一八
號十一樓之二乙○○之租屋處藏匿，復以膠帶蒙住其嘴、眼睛，以童軍繩、鐵鍊綑綁
其手腳，致其不能抗拒，由乙○○、甲○○輪流看管陳褘誌，並隨即於同日下午一時
二十分許由乙○○至府前路一家統一超商前以公用電話向陳褘誌母親陳淑女勒取贖款
稱「你的孩子在我手上，你準備新台幣三百萬元，二天後我會與你聯絡」。嗣於同年
八月三日下午五時許乙○○至東豐路一家租車店租得一輛車號Ｓ４－００９２號黑色
三菱牌自小客車後，於翌日（四日）再以電話與陳淑女聯絡稱，要其當日坐下午七時
十分之南下自強號火車，至高雄縣路竹鄉○○○○道時，見有手電筒燈號時，將三百
萬元丟下，惟因自強號火車為密閉式之窗戶致陳淑女無從丟下現金而使乙○○、甲○
○取贖未成。乙○○見取贖未成，又於二十二時以電話聯絡陳淑女，要陳淑女於同日
二十三時十五分在中山高速公路岡山交流道下等候，然乙○○並未前往取款。八十九
年八月五日上午十一時許乙○○與甲○○一同駕該租得之小客車沿高速公路南下至高
雄市楠梓區某家五金行，由甲○○購買裝贖款用之紅色塑膠袋及紅色塑膠繩、籃子一
個，於同日晚上十時三十一分許，以電話聯絡陳淑女，要其乘坐計程車至中山高速公
路南下三百五十三公里處，將贖款三百萬元放在自天橋垂下之籃子內，陳淑女乃依約
前往並將錢放在籃內，嗣甲○○欲拉起籃子而拉不起時，乙○○發現警方人員趕至，
忙呼甲○○逃逸，二人並迅即駕車逃離現場，將該車及手電筒，紅色塑膠袋及紅色塑
膠繩、籃子棄置在路竹鄉○○巷道內，再改搭乘計程車返回台南市，投宿於成功路清
海賓館三○七號房，至隔日中午二人各自離去。乙○○於上開時地取贖失敗後，因無
交通工具，乃另行意圖為自己不法之所有，於八十九年八月八日晚上六時許，在台南
市○○路○段三零一號前，見張俊德所有由張雪霞騎乘使用之車號ＴＬＮ－６８０號
機車鑰匙插在機車上，乃趁張雪霞不注意之際，下手竊取該機車，得手後將該機車據
為所有，供己騎用。嗣警方依據調查所得得悉乙○○、甲○○涉有重嫌，而於八十九
年八月九日至台南縣永康市○○街二七六巷十八號八樓甲○○住處搜索，當場查獲甲
○○，並扣得台灣省公路交通簡明圖一張、統一發票三張、藍色生活筆記本一本，復
據甲○○之供述，循線至台南市○○路○段二一八號十一樓之二救出陳褘誌，並扣得
綑綁陳褘誌所用之膠帶、童軍繩、鐵鍊、鎖匙。乙○○則於八十九年八月九日上午九
時三十分許，經警循線在台南市○○路○段一四二號拘獲等情，係以上開事實，業據
上訴人二人分別於警訊及偵查中坦承不諱，核與被害人陳褘誌、證人陳淑女、張雪霞
、楊雅馨、黃翰德、林蕊、謝櫻棋供述情節相符，且有(1)乙○○與陳淑女勒贖通話錄
音譯文，(2)乙○○以公共電話勒贖遺留之指紋，(3)上訴人二人以膠繩綑綁陳褘誌時所
遺留之指紋，經警方採集送鑑定比對，與上訴人二人之指紋相吻合，(4)乙○○書寫陳
褘誌家庭資料字條、犯罪所用房屋及車輛租約等各在卷佐證，為其所憑之證據及認定
之理由。並以上訴人共同將陳褘誌擄獲後，以膠帶、童軍繩、鐵鍊等將被害人拘禁於
台南市久達四日，並共同向被害人之母勒贖二次未成，足見上訴人等所辯：甲○○不
知勒贖，僅知係要教訓被害人云云，顯非事實；又陳褘誌在警方所供：伊遭上訴人等
強行推入小客車內，以膠帶黏住眼睛，蓋上棉被，上訴人二人講話聲音甚小，不知在
說什麼等語，亦無從為甲○○不知參與擄人勒贖之有利證明，無再予傳訊之必要，於
理由內詳予指駁及說明。核上訴人等所為，係犯懲治盜匪條例第二條第一項第九款意
圖勒贖而擄人之罪，上訴人二人就擄人勒贖行為，互有犯意之聯絡與行為之分擔，為
共同正犯，上訴人乙○○於有期徒刑執行完畢後，五年內再犯本罪，為累犯，惟其法
定刑為死刑，不得加重其刑。又上訴人二人對被害人陳褘誌尚能善待，又未經取贖即
被查獲，客觀上若處以死刑，實嫌過重，衡情堪予憫恕。因認第一審適用上開法條及
懲治盜匪條例第八條、刑法第二十八條、第六十四條第一、二項、第四十七條、第五
十九條、第三十七條第一、二項、第三十八條第一項第二款之規定，並審酌上訴人等
犯罪一切情狀，論處上訴人等二人共同意圖勒贖而擄人，乙○○累犯，處無期徒刑，
褫奪公權終身，甲○○處有期徒刑十五年，褫奪公權十年，扣案之膠帶貳團、童軍繩
貳條、鐵鍊壹條、藍色生活筆記本壹本、記錄被害人家屬成員電話紙壹張、鑰匙付
為上訴人所有，且供犯罪所用之物，均沒收之，並無不合，爰判予維持，駁回上訴人
等在第二審之上訴，經核於法尚無違誤。按現行懲治盜匪條例係經立法程序於四十六
年六月五日修正公布施行，將第八條「依特種刑事案件訴訟條例審理」及第十條「施
行期間定為一年，必要時得以命令延長」之規定予以刪除，原第九條改為第八條、第
十一條改為第九條。考其刪除第十條有關臨時法規定之立法本意，係為期遏止盜風，
改善治安，認本條例第一條至第七條及原第九條均仍有繼續施行之必要，因將本條例
由臨時法改為常態性刑事特別法，並重新調整條次，形式上雖謂修正，實具重新全部
立法之性質，故本條例修正前雖有數次命令延長已逾期，仍非可認為已經失效。上訴
意旨猶執上開條例業已失效，並以被害人在被擄禁期間親口承認確有欺侮乙○○乾兒
子及甲○○並無對被害人有勒贖之言詞出現等語，對原審採證認事之職權行使及原判
決業已說明論駁之事項，徒憑己見而為事實問題之爭執，指摘原判決關於上訴人等擄
人勒贖部分不當，尚難認為有理由。又原判決另分論併罰乙○○竊盜部分，核係刑事
訴訟法第三百七十六條第二款所列案件，既經第二審判決，乙○○對此部分提起第三
審上訴，亦非法之所許，併應駁回。
據上論結，應依刑事訴訟法第三百九十六條第一項、第三百九十五條前段，判決如主
文。
中      華      民      國     九十     年      四      月     十二     日
                              最高法院刑事第二庭
                                  審判長法官  莊  來  成
                                        法官  呂  潮  澤
                                        法官  謝  俊  雄
                                        法官  白  文  漳
                                        法官  蘇  振  堂
      右正本證明與原本無異
                                              書  記  官
中      華      民      國     九十     年      四      月     十七     日


司法院資訊處製作；財團法人民間司法改革基金會備份。
